臺灣桃園地方法院民事判決　九十一年度簡上字第九七號
　　上　訴　人　合作金庫銀行股份有限公司
　　法定代理人　甲○○
　　訴訟代理人　乙○○
　　被上訴人　　邱聰敏即音傳企業行
　　　　　　　　　　　　住高雄.
右當事人間給付票款事件，上訴人對於中華民國九十一年五月二十八日本院中壢簡易
庭八十九年度壢簡字第八七八號第一審判決提起上訴，本院於中華民國九十三年四月
二十日言詞辯論終結，判決如左：
    主      文
原判決廢棄。
被上訴人應給付上訴人新台幣壹佰伍拾柒萬玖仟伍佰元，及其中新台幣參拾貳萬伍仟
肆佰元自民國八十八年十月十二日起，新台幣柒拾參萬伍仟玖佰元自民國八十八年十
二月十六日起，新台幣伍拾壹萬捌仟貳佰元自民國八十八年十二月二十七日起，均至
清償日止，按週年利率百分之六計算之利息。
第一審、及第二審訴訟費用由被上訴人負擔。
本判決第二項得假執行。但被上訴人如以新台幣壹佰伍拾柒萬玖仟伍佰元為上訴人預
供擔保，得免為假執行。
    事      實
甲、上訴人方面：
一、聲明：求為判決如主文所示。
二、陳述：除與原判決記載相同者，茲引用之外，補稱：其持有發票人為被上訴人，
    付款人均為世華聯合商業銀行中壢分行，發票日各為民國八十八年十月十二日、
    八十八年十二月十六日、八十八年十二月二十六日，票載金額依序為新台幣（下
    同）三十二萬五千四百元、七十三萬五千九百元、五十一萬八千二百元，支票號
    碼分別為ＫＡ0000000、ＫＡ0000000、ＫＡ0000000，票
    載金額合計一百五十七萬九千五百元之支票三紙（下稱系爭支票），惟經屆期提
    示，均未獲兌現。雖被上訴人辯稱系爭支票係第三人詹振榮、張惠煐所偽造，惟
    被上訴人既親自申請支票帳戶，並將帳戶及印鑑交付第三人詹振榮、張惠煐夫婦
    使用，被上訴人應係授權第三人詹振榮、張惠煐簽發系爭支票，自應負發票人之
    付款責任，縱認被上訴人未授權第三人詹振榮、張惠煐簽發系爭支票，其親自申
    請支票帳戶，並將帳戶及印鑑交付第三人詹振榮、張惠煐夫婦使用，亦有表見代
    理之事實，被上訴人亦應負發票人之付款責任。
三、證據：僅援用第一審所提證據。
乙、被上訴人方面：
一、聲明：求為判決駁回上訴，如受不利判決，願供擔保請准供擔保請准宣告假執行
    。
二、陳述：除與原判決記載相同者，茲引用之外，補稱：其雖將所設立之銀行帳戶及
    印鑑交付第三人詹振榮、張惠煐夫婦使用，惟僅係擔任商號負責人而為營業收支
    現款使用，其不知所設立之帳戶係支票帳戶，亦未領用支票或授權第三人詹振榮
    、張惠煐夫婦簽發系爭支票，而係第三人詹振榮、張惠煐夫婦未經被上訴人同意
    而簽發系爭支票，被上訴人自毋庸負發票人付款責任，亦無表見之事實，不成立
    表見代理。
三、證據：除援用第一審所提證據外，並提出台灣台南地方法院八十九年度訴字第八
    六七號刑事判決書影本一紙。
    理      由
一、本件上訴人起訴主張其持有發票人為被上訴人之系爭支票三紙，惟經屆期提示，
    均未獲兌現。被上訴人既親自申請支票帳戶，並將帳戶及印鑑交付第三人詹振榮
    、張惠煐夫婦使用，被上訴人應係授權三人詹振榮、張惠煐簽發系爭支票，自應
    負發票人之付款責任，縱認被上訴人未授權第三人詹振榮、張惠煐簽發系爭支票
    ，其親自申請支票帳戶，並將帳戶及印鑑交付第三人詹振榮、張惠煐夫婦使用，
    亦有表見代理之事實，被上訴人亦應負發票人之付款責任。被上訴人則以其雖將
    所設立之銀行帳戶及印鑑交付第三人詹振榮、張惠煐夫婦使用，惟僅係擔任商號
    負責人而為營業收支現款使用，其不知所設立之帳戶係支票帳戶，亦未領用支票
    或授權第三人詹振榮、張惠煐夫婦簽發系爭支票，而係第三人詹振榮、張惠煐夫
    婦未經被上訴人同意而簽發系爭支票，被上訴人自毋庸負發票人付款責任，亦無
    表見之事實，不成立表見代理等語資為抗辯。
二、按「代理人於代理權限內，以本人名義所為之意思表示，直接對本人發生效力。
    」民法第一百零三條第一項定有明文。經查，上訴人主張其持有系爭支票三紙，
    惟經屆期提示，均未獲兌現一事，己為被上訴人所不爭執，並有上訴人提出系爭
    支票及退票理由單各三紙為憑。上訴人此部分之主張，自為真實可信。上訴人又
    主張被上訴人親自申請支票帳戶，並將帳戶及印鑑交付第三人詹振榮、張惠煐夫
    婦使用，被上訴人並授權第三人詹振榮、張惠煐簽發系爭支票等情，被上訴人雖
    不爭執其確將所申請之帳戶及印鑑交付第三人詹振榮、張惠煐夫婦使用，惟否認
    其授權第三人詹振榮、張惠煐簽發系爭支票，並辯稱其不知所申請之帳戶係支票
    帳戶云云，然查，被上訴人自陳其係在上訴人所提出系爭支票付款人世華聯合商
    業銀行中壢分行供客戶申請支票帳戶之同式空白申請及約定書上簽名、蓋用印鑑
    申請帳戶，而該空白申請及約定書第一行特以加大、粗體黑字明載「支票存款開
    戶申請及約定書」，並與次行文字為適當間隔，版面上極為明顯，而該空白申請
    書及約定書上於二行說明文字中即載有「支票」用語多達三次。被上訴人為受有
    相當教育之成年男子，非全無社會經驗，亦非不識字之人，其於申請及約定書填
    寫個人詳細資料書後，簽名並蓋用印鑑，並提出身分證供銀行審核時，理應見到
    前述「支票」文字，而知悉其所申請之帳戶係支票帳戶。被上訴人所辯其不知係
    申請支票帳戶云云，純為推諉之詞，不足憑採。被上訴人既親自申請支票帳戶，
    並將帳戶及印鑑交付第三人詹振榮、張惠煐夫婦使用，其應係授權第三人詹振榮
    、張惠煐憑被上訴人所交付之支票帳戶及印鑑領用空白支票，並簽發系爭支票供
    被上訴人任負責人之商號營業往來之用。依前說明，被上訴人既授權第三人詹振
    榮、張惠煐以被上訴人為發票人簽發系爭支票三紙，被上訴人自應負發票人之付
    款責任。從而，上訴人依票據之法律關係請求被上訴人給付一百五十七萬九千五
    百元，及其中三十二萬五千四百元自八十八年十月十二日（支票提示日）起，七
    十三萬五千九百元自八十八年十二月十六日（支票提示日）起，五十一萬八千二
    百元自八十八年十二月二十七日（支票提示日）起，均至清償日止，按週年利率
    百分之六計算之利息，為有理由，應予准許。原判決不察而駁回上訴人之請求，
    自有未洽。上訴意旨指摘原判決不當，求予廢棄，並改判如主文第二項所示，為
    有理由，自應由本院將原判決廢棄改判，如主文第二項所示。
三、本案事證已臻明確，兩造其餘有關表見代理之主張及攻擊防禦方法經本院審酌後
    ，認已與本院所為上述判斷不生影響，不再予以審究，併此敘明。
四、本判決第二項係本於票據之法律關係而為被上訴人敗訴之判決，爰依職權宣告假
    執行，再上訴人陳明願供擔保請准供擔保請准宣告假執行，核無不合，爰酌定相
    當擔保金准許之。
五、據上論結，本件上訴為有理由，依民事訴訟法第四百三十六條之一第三項、第四
    百五十條、第七十八條、第四百六十三條、第三百八十九條第一項第三款、第三
    百九十二條第二項，判決如主文。
中　　　華　　　民　　　國　　九十三　　年　　　五　　　月　　　四    　日
                                臺灣桃園地方法院民事第一庭
~B審判長法　官　郭琇玲
~B　　　法　官　林哲賢
~B　　　法　官　張天民
右為正本係照原本作成
如對本判決上訴，須於判決送達後廿日內向本院提出上訴狀
中　　　華　　　民　　　國　　九十三　　年　　　五　　　月　　　七    　日
~B法院書記官　蔡紫凌
